【裁判字號】    96,簡上,602
【裁判日期】    971029
【裁判案由】    清償借款
【裁判全文】
臺灣臺北地方法院民事判決             96年度簡上字第602號
上  訴  人  庚○○
訴訟代理人  甲○○
被上訴人    萬泰商業銀行股份有限公司
法定代理人  乙○○
訴訟代理人  丙○○
            己○○
            丁○○
上列當事人間請求清償借款事件，上訴人對於民國96年11月6日
本院臺北簡易庭96年度北簡字第327675號第一審判決提起上訴，
本院判決如下：
    主  文
上訴駁回。
第二審訴訟費用由上訴人負擔。
    事  實
一、被上訴人於原審起訴主張：訴外人戊○○（原名彭淑真，96
    年1月3日更名）於民國89年10月16日邀同上訴人為連帶保證
    人，與被上訴人訂立小額循環信用貸款契約，約定戊○○得
    在新臺幣（下同）30萬元之信用額度內，以其所開設之帳戶
    循環使用，並約定借款動用期間為期1年，期滿30日前，如
    立約人不為反對續約之意思表示並經被上訴人審核同意者，
    得以同一內容繼續延長1年，不另換約，其後每年屆滿時亦
    同，自借款日起，以35日為還款周期，每期應繳金額係還款
    金額加計未繳帳務管理費（每動用1筆借款時，須繳納費用1
    00元），借款利率按年息18.25%計算，按日計息，如有任何
    一宗債務不依約清償本金或不依約付息時，債務視同全部到
    期，延滯期間利率按年息20%計算，被告所保證之債務，如
    主債務人未依約履行，上訴人當即負責，立即如數付清並同
    意被上訴人無庸先就擔保物受償，得逕向上訴人求償。詎戊
    ○○自95年11月28日起，動用該卡借款竟未依約清償，其債
    務視為全部到期，尚積欠272,473元，及其中本金部分267,7
    79元自95年11月29日起至清償日止，按年利率20%計算之利
    息，爰依連帶保證之法律關係起訴，並聲明：上訴人應給付
    上開金額之本金及利息等語。
二、上訴人則以：伊係被訴外人戊○○騙伊去銀行擔任借款之見
    證人，才在上開契約書上簽名，不知道是要擔任連帶保證人
    ，又伊是大陸地區人民，84年嫁來台灣，對保證契約文件及
    效力不了解云云。
三、原審為被上訴人全部勝訴之判決，上訴人不服，提起上訴，
    並於本院上訴聲明：(一)原判決廢棄。(二)被上訴人在第一審之
    訴及假執行之聲請均駁回。被上訴人答辯聲明：駁回上訴。
四、得心證之理由：
    查戊○○於89年10月16日與被上訴人訂立小額循環信用貸款
    契約，自95年11月28日起，未依約清償借款，尚積欠被上訴
    人272,473元，及其中本金部分267,779元自95年11月29日起
    至清償日止，按年利率20%計算之利息未為清償等情，業據
    被上訴人提出系爭小額循環信用貸款契約、領用申請書暨卡
    約定書、交易記錄一覽表等件為證，且為上訴人所不爭執，
    自堪信為真實。至被上訴人請求上訴人應給付前開信用貸款
    及利息，為上訴人所否認，並以上開情詞置辯，則本件爭點
    為，上訴人是否同意擔任本件小額循環信用貸款契約之連帶
    保證人？茲述如下：
  (一)按當事人主張有利於己之事實者，就其事實有舉證之責任，
    民事訴訟法第277條前段定有明文；又被上訴人對於自己主
    張之事實已盡證明之責後，上訴人對其主張，如抗辯其不實
    並提出反對之主張者，則上訴人對其反對之主張，亦應負證
    明之責，此為舉證責任分擔之原則（參照最高法院18年上字
    第2855號判例意旨）。本件被上訴人主張上訴人為系爭契約
    之連帶保證人，既已提出據上訴人於連帶保證人欄位簽名之
    系爭申請書為證，上訴人亦不否認系爭申請書上其簽名之真
    正，惟主張其簽名僅同意擔任見證人，並非擔任連帶保證人
    ，此為被上訴人所否認，自應由上訴人就此負舉證責任。
  (二)次按因被詐欺或被脅迫，而為意思表示者，表意人得撤銷其
    意思表示。但詐欺係由第三人所為者，以相對人明知其事實
    或可得而知者為限，始得撤銷之，民法第92條第1項定有明
    文，故因被詐欺所為之意思表示，僅為得撤銷，並非當然無
    效。上訴人固辯稱，伊是被訴外人戊○○詐欺，始簽訂系爭
    連帶保證契約云云，惟上訴人並未就被詐欺之事實舉證以實
    其說，其所辯即不足採。再者，縱上訴人所述為真，其亦未
    證明被上訴人明知或可得而知其有受戊○○詐欺而成立連帶
    保證契約，且已向被上訴人為撤銷借款及連帶保證之意思表
    示，故系爭消費借貸及連帶保證契約並非無效，上訴人仍不
    得解免其為連帶保證人之責任。又觀諸系爭小額循環信用貸
    款契約，於上訴人簽名處業已清楚記載其係以「連帶保證人
    」身分簽名保證，並非見證人，上訴人斷無誤認係以見證人
    身分簽名之可能。且上訴人自陳其於84年間即嫁入台灣，學
    歷為高職畢業、識字（本院卷第15頁背面），如不明白簽名
    之原因，應在簽字之前向他人詢問清楚，否則即屬可歸責於
    自己之疏失。是上訴人既在明確記載「連帶保證人」之文字
    後面簽名，自應履行連帶保證之責任，其抗辯不瞭解保證制
    度，誤以為是當見證人始於契約上簽名云云，自無可採。
五、綜上所述，被上訴人本於信用卡使用契約及連帶保證之法律
    關係，請求上訴人應給付272,473元，及其中本金部分267,
    779元自95年11月29日起至清償日止，按年利率20%計算之利
    息，為有理由，應予准許。原審判命上訴人如數給付，並依
    職權為假執行及免為假執行之宣告，於法並無違誤。上訴意
    旨指摘原判決該部分不當，聲明廢棄改判，為無理由，其上
    訴應予駁回。
六、本件為判決之基礎已臻明確，兩造其餘之陳述及所提其他證
    據，經本院斟酌後，認為均於判決之結果無影響，亦與本案
    之爭點無涉，自無庸逐一論述，併此敘明。
七、據上論結，本件上訴為無理由，依民事訴訟法第436條之1第
    3 項、第449條第1項、第78條，判決如主文。
中    華    民    國    97    年    10    月    29    日
                  民事第五庭  審判長法  官 薛中興
                                    法  官 吳佳薇
                                    法  官 莊書雯
本判決不得上訴
以上正本係照原本作成
中    華    民    國    97    年    10    月    29    日
                                    書記官  謝梅琴


司法院資訊處製作；財團法人民間司法改革基金會備份。
